臺灣臺南地方法院民事判決　九十三年度保險字第六號
　　原　　　告　　國華產物保險股份有限公司
　　法定代理人　　甲○○
　　訴訟代理人　　丙○○
　　　　　　　　　丁○○
　　被　　　告　　戊○○
　　兼法定代理人　己○○
　　　　　　　　　乙○○
右當事人間請求給付保險金事件，經本院於民國九十三年五月二十六日言詞辯論終結
，判決如左：
    主    文
被告應連帶給付原告新臺幣柒拾玖萬貳仟陸佰肆拾捌元，及自民國九十三年二月十一
日起至清償日止，按年息百分之五計算之利息。
訴訟費用由被告連帶負擔。
本判決於原告以新臺幣貳拾陸萬肆仟佰元供擔保後，得假執行。
    事    實
甲、原告方面：
    一、聲明：求為判決被告應連帶給付原告新台幣（下同）七十九萬二千六百四十
        八元，及自起訴狀繕本送達翌日起至清償日止，按週年利率百分之五計算之
        利息，並願供擔保聲請宣告准予假執行。
    二、陳述：
      （一）緣原告以一一七０─00000000號保險單，承保第三人光華機車
            行所有之車牌號碼ＤＰＦ─五一二號重型機車之強制汽車責任保險，保
            險期間自民國（下同）九十年十月二十二日起，至九十一年十月二十二
            日止，詎九十一年二月五日上午十時，由被告戊○○無照駕駛上開重型
            機車，沿台南市○○路○○道由北向南行駛，行經台南市○○路八十六
            巷口南側時，因過失追撞適牽腳踏車行走在前之第三人即受害人庚○○○肇事，致受害人庚○○○受有頭部外傷併顱內出血、左側肢體癱瘓及
            尾底骨骨折之傷害，並導致中樞神經系統機能遺存顯著障害，終身只能
            從事輕便工作，以及雙眼左側視野缺損之殘廢。本件交通事故，刑事部
            分亦經鈞院少年法庭以九十一年度少護字第六八０號裁定在案。
      （二）前開交通事故之發生，原告已依強制汽車責任保險法之規定，已賠付受
            害人庚○○○醫療保險金七十九萬二千六百四十八元，依強制汽車責任
            保險法第二十七條規定，向無照駕車之被告戊○○行使求償權。
      （三）又給付受害人庚○○○之七十九萬二千六百四十八元醫療保險金之給付
            明細如左：
            醫療費用：十三萬二千六百四十八元。
            看護費用：三萬元。
            殘廢給付：六十三萬元。
            因受害人庚○○○因本件車禍致中樞神經系統機能遺存顯著障害，終身
            只能從事輕便工作，符合強制汽車責任保險殘廢給付標準表第二十四項
            第十四等級，且因受害人庚○○○有二處殘廢，依強制汽車責任保險給
            付標準第四條第三款之規定，按其最高殘廢等級再升一等級給與之，因
            此以第六等級六十三萬元賠付受害人庚○○○。
      （四）又被告戊○○為未成年人，其法定代理人曾進、乙○○自應依民法第一
            百八十七條第一項規定負連帶損害賠償責任，因此，請求被告連帶給付
            已賠付之保險金七十九萬二千六百四十八元，及自本訴狀繕本送達被告
            之翌日起，按年息百分之五計算之利息，為此提起本件訴訟。
三、證據：提出奇美醫學中心診斷證明書四紙、奇美醫院收費收據四十三紙、看護收
    據一紙、受益人領款收據一份、強制汽車責任險理賠計算書一份為證。
乙、被告方面：
    被告戊○○、己○○、乙○○均未於言詞辯論期日到場，亦未提出書狀作何聲明
    或陳述。
丙、本院依職權調取台灣高等法院台南分院九十一年少抗字第五二號刑事卷宗（含本
    院九十一年度少調字第二七九號、九十一年度少護字第六八０號少年事件調查審
    理卷宗）。
    理　　由
一、本件被告戊○○、己○○、乙○○未於言詞辯論期日到場，核無民事訴訟法第三
    百八十六條所列各款情形，應依原告之聲請，由其一造辯論而為判決。
二、原告起訴主張：原告以一一七０─00000000號保險單，承保第三人光華
    機車行所有之車牌號碼ＤＰＦ─五一二號重型機車之強制汽車責任保險，保險期
    間自九十年十月二十二日起，至九十一年十月二十二日止，詎九十一年二月五日
    上午十時，由被告戊○○無照駕駛上開重型機車，沿台南市○○路○○道由北向
    南行駛，行經台南市○○路八十六巷口南側時，因過失追撞適牽腳踏車行走在前
    之第三人即受害人庚○○○肇事，致受害人庚○○○受有頭部外傷併顱內出血、
    左側肢體癱瘓及尾底骨骨折之傷害，並導致中樞神經系統機能遺存顯著障害，終
    身只能從事輕便工作，以及雙眼左側視野缺損之殘廢。本件交通事故，刑事部分
    亦經鈞院少年法庭以九十一年度少護字第六八０號裁定在案。原告乃依強制汽車
    責任保險法之規定，已賠付受害人庚○○○醫療保險金七十九萬二千六百四十八
    元，依強制汽車責任保險法第二十七條規定，向無照駕車之被告戊○○行使求償
    權。又被告戊○○為未成年人，其法定代理人曾進、乙○○自應依民法第一百八
    十七條第一項規定負連帶損害賠償責任等事實，業據提出奇美醫學中心診斷證明
    書四紙、奇美醫院收費收據四十三紙、看護收據一紙、受益人領款收據一份、強
    制汽車責任險理賠計算書一份為證，核屬相符。而被告確實因無照駕駛，過失造
    成受害人庚○○○受傷乙情，亦經台灣高等法院台南分院裁處被告戊○○交付保
    護管束確定等情，亦經本院依職權調取台灣高等法院台南分院九十一年少抗字第
    五二號刑事卷宗、本院少年法庭九十一年度少護字第六八０號少年事件調查審理
    卷宗核閱無訛，被告戊○○、己○○、乙○○經合法通知，均既不到庭爭執，亦
    未提出書狀為何聲明或陳述，自堪信原告之主張為真實。
三、按強制汽車責任保險法第三條規定該法所稱汽車係指公路法第二條第八款規定之
    汽車及行駛道路之動力機械，而公路法第二條第八款亦規定汽車係指在公路及市
    區道路上，不依軌道或電力架設，而以原動機行駛之車輛，又參照道路交通安全
    規則第二條之規定，汽車指在道路上不依軌道或電力架線而以原動機行駛之車輛
    （包括機器腳踏車），故強制汽車責任保險法所稱之汽車自包括機器腳踏車在內
    。又依被保險汽車發生汽車交通事故，加害人違反道路交通管理處罰條例第二十
    一條而駕車者，保險人仍應依強制汽車責任保險法之規定給付保險金，但得在給
    付金額範圍內，向加害人求償，強制汽車責任保險法第二十七條第四款定有明文
    。而按強制汽車責任保險法第二十七條之立法意旨，係因保險人在一般保險，對
    於被保險人自身有酒醉、吸食毒品、犯罪、拒捕、自殺或故意行為、無照駕駛等
    情形時，本得以特約排除不付保險金。但強制汽車責任保險乃一政策性保險，為
    保障被害人，使其獲得迅速之賠償，而令保險人於上開特殊事由發生時，仍應予
    以理賠，故立法上例外地賦予保險人向加害人求償之權利，以資平衡保險人之利
    益，保險人對加害人此一求償權，並非繼受自被害人對加害人之侵權行為損害賠
    償請求權，乃係強制汽車責任保險法賦予保險人之獨立請求權，且保險人於給付
    金額範圍內依法得向加害人請求金部之金額，而非依過失比例定其求償額。且依
    該條文之規定，如加害人有第一至五款各款情事之一，保險人即得據以求償，不
    以加害人具有故意或過失為必要。本件被告戊○○既未領有駕駛執照，依道路交
    通管理處罰條例第二十一條第一項第一款之規定，原不得騎乘機車，其明知不得
    駕車，竟違反該條規定騎乘機車，復因未注意車前狀況，並以超過五十公里之速
    度行駛，而自後追撞適牽腳踏車行起在前之受害人庚○○○，致受害人庚○○○
    受有傷害，自符合強制汽車責任保險法第二十七條規定之要件。
四、次按無行為能力人或限制行為能力人不法侵害他人之權利者，以行為時有識別能
    力為限，與其法定代理人連帶負損害賠償責任，民法第一百八十七條第一項前段
    定有明文。查被告己○○、乙○○二人於被告戊○○為右開侵權行為之際，係被
    告戊○○之法定代理人，此有原告提出之戶籍一份為證；又被告戊○○於肇事時
    ，已滿十六歲，以目前國民教育實施之普及，當信被告戊○○於肇事時已有識別
    能力，則依前開規定，被告三人自應連帶負損害賠償責任。
五、從而，原告於賠付上開受害人保險金後，依強制汽車責任保險法第二十七條、民
    法第一百八十七條第一項規定，請求被告連帶給付原告已給付第三人即受害人庚○○○之醫療保險金七十九萬二千六百四十八元，及自起訴狀繕本送達翌日即九
    十三年二月十一日起至清償日止，按年息百分之五計算之法定遲延利息，為有理
    由，應予准許。
六、原告陳明願供擔保，請求宣告假執行，核無不合，茲酌定相當擔保金額，予以准
    許。
七、結論：本件原告之訴為有理由，依民事訴訟法第三百八十五條第一項前段、第七
    十八條、第八十五條第二項、第三百九十條第二項，判決如主文。
中　　　華　　　民　　　國　　九十三　　年　　　六　　　月　　　二　　　日
                                臺灣臺南地方法院民事第三庭
                                    法　　　官　田幸艷
右正本證明與原本無異。
如對本判決上訴，須於判決送達後廿日內向本院提出上訴狀。
中　　　華　　　民　　　國　　九十三　　年　　　六　　　月　　　二　　　日
　　　　　　　　　　　　　　　　　　法院書記官　李培聞
